【裁判字號】    95,抗,231
【裁判日期】    950814
【裁判案由】    定暫時狀態處分
【裁判全文】
臺灣高等法院高雄分院民事裁定           95年度抗字第231號
抗  告  人  莊順成
上列抗告人因與李坤學間確認通行.
事件，對於中華民國95年6 月6 日臺灣屏東地方法院95年度裁全
字第1280號所為裁定提起抗告，本院裁定如下：
    主  文
原裁定關於供擔保金額部分，廢棄。
上廢棄部分，供擔保金額提高為新台幣捌拾萬元。
其餘抗告駁回。
抗告訴訟費用由抗告人負擔。
    理  由
一、本件抗告意旨略以：相對人所有系爭土地為農牧用地，相對
    人違法變更使用，出租供人養蝦，不值得保護，且尚有其他
    現成道路可供通行，路寬足可載運稻穀及養蝦飼料，此觀系
    爭通行道路被挖掘後，承租相對人所有系爭土地養蝦之訴外
    人劉丁豪仍可載運飼料養蝦自明，相對人必擇損害抗告人最
    重之系爭通行道路通行，屬權利濫用，且無定暫時狀態假處
    分之必要，況亦應有定暫時狀態假處分之一定時間，方始公
    允。又抗告人前手間於69年1 月8 日所簽訂之買賣契約，係
    約定系爭通行道路限供相對人之前手劉陳麗雪人之通行，非
    如現況之供車輛通行，不應達5 公尺之寬度，且通行權之效
    力不及於其後拍定取得土地之相對人。另抗告人買受系爭屏
    東縣潮州鎮○○段000 號土地總價達新台幣（下同）800 萬
    元，與同段355 號土地整體規劃建造鄉村別墅，兩筆總價近
    2,000 萬元，經此假處分，原規劃延宕，損失慘重，原法院
    僅裁定擔保金25萬元，殊嫌過低，有違比例原則云云。
二、按，於爭執之法律關係，為防止發生重大之損害或避免急迫
    之危險或其他相類之情形而有必要時，得聲請為定暫時狀態
    之處分，民事訴訟法第538 條第1 項定有明文。是故如通行
    權於當事人間發生爭執，或通行權已被侵害，債權人聲請定
    暫時狀態時，非不得禁止債務人將為通行權標的物之土地變
    更現狀或改置障礙物以阻止通行，或為其他類似之行為，最
    高法院71年台抗字第200 號著有判例。
三、經查，本件相對人主張，其於94年8 月25日因拍定取得坐落
    屏東縣潮州鎮崙潮段262 、263 、264 、265 、346 、347
    、348 、349 號等8 筆土地，其於取得上開8 筆系爭土地後
    仍繼續出租予原承租人劉丁豪續養泰國蝦使用，上開8 筆系
    爭土地為袋地，其前手劉陳麗雪及承租人劉丁豪均藉由原審
    共同債務人巫洪鳳嬌所有之同段354 號土地如原裁定附圖所
    示斜線部分通路（以下簡稱系爭通行道路）與既成巷道即崙
    東路437 巷連接通行，承租人劉丁豪並使用卡車經由系爭通
    行道路載送飼料養蝦，巫洪鳳嬌於69年買受上開354 號土地
    時，亦出具切結書，承諾系爭通行道路永久供裡地通行使用
    ，又系爭通行道路路面舖設大量碎石級配，歷經數十年車輛
    通行壓實及隨時整修，已成適宜車輛通行之道路，詎巫洪鳳
    嬌於95年1 月3 日將該354 號土地出售於本件抗告人莊順成
    後，即於同年3 月25日起陸續僱用挖土機破壞系爭通行道路
    ，將原供通行之碎石級配路面全部破壞挖除，致不堪通行，
    劉丁豪不能再使用卡車載運飼料養蝦，損及其與劉丁豪系爭
    通行道路之通行權，損害並持續擴大中，為此聲請本件定暫
    時狀態之假處分云云，業據提出土地登記謄本、地籍圖、切
    結書、不動產買賣契約憑證、現場照片等在卷（原審卷7~
    20、31~32 頁）為證。原審共同債務人巫洪鳳嬌於原審法院
    亦到庭自承，其於69年間買受上開354 號土地時，系爭通行
    道路已作為裡地通行以連接既成之崙東路437 巷道，其買受
    後亦承諾續提供通行使用，後因出賣予本件抗告人，約定其
    應負責堵塞通路，才僱工剷除系爭通行道路等語在卷（原審
    卷51頁），自可信為真實。
四、本件抗告人雖抗辯稱本件相對人所有系爭土地另有其他數條
    通行道路可供通行，剷除系爭通行道路，並不影響相對人及
    向其承租系爭土地養蝦之人權益，自無定暫時狀態假處分之
    必要云云。惟查本件抗告人所指其他數條通行道路，或僅1
    公尺寬，僅可通行機車，或為堤岸僅可供人通行，或未連接
    至本件相對人系爭所有土地，業據原審法院履勘現場查核屬
    實，並有勘測筆錄及現場照片、地籍圖謄本在卷（原審卷66
    、84~88 頁）可稽，自難認係可供本件相對人等適宜通行之
    替代路徑。況系爭通行道路供裡地通行已達數十年，為本件
    抗告人所明知，此從本件抗告人買受上開354 號土地時，特
    約定其前手巫洪鳳嬌應負責剷除系爭通行道路後交付土地可
    知，縱其欲規劃於上開354 號及同段355 號土地合併興建鄉
    村別墅，亦應先謀求合理解決系爭通行道路之通行問題。本
    件抗告人不此之途，反指本件如予定暫時狀態之假處分，其
    將遭受不能合併規劃興建鄉村別墅之更大損害云云，自非可
    取。從而原審法院依本件相對人之聲請，於原通行範圍，准
    為定暫時狀態之假處分裁定，諭知本件抗告人對於如原裁定
    附圖所示斜線部分，不得剷除路面、設置路塊、土堆等障礙
    物，或挖掘溝渠、引水道，或為其他防害債權人通行使用之
    行為，並應容忍債權人回填土方、舖設碎石路面及回復原有
    通行使用狀態，並無不合。本件抗告人抗辯稱本件相對人此
    舉係擇損害本件抗告人最重之通行道路通行，屬權利濫用，
    且無定暫時狀態假處分之必要云云，並非有據。
五、又按，兩造間爭執之法律關係，之所以須由法院為定暫時狀
    態之假處分，旨在維持法院為本案終局判決前之暫時狀態，
    是本件抗告人抗辯稱原審為暫時狀態之假處分，未定一定之
    期間，將使之永久受害云云，自非可採。至本件抗告人之前
    手間於69年間所簽訂之買賣契約，是否係約定系爭通行道路
    限供本件相對人之前手劉陳麗雪人之通行，非如現況之供車
    輛通行，不應達5 公尺之寬度，且通行權之效力不及於其後
    拍定取得土地之本件相對人，本件相對人是否將其所有系爭
    土地，違法變更使用，不值得保護云云，均屬實體上問題，
    應於本案訴訟中解決，非本件假處分程序所得審究，本件抗
    告人執為抗告理由，並無可採。
六、又按，法院定擔保金額而為准許假處分之裁定者，該項擔保
    係備供債務人因假處分所受損害之賠償，其數額應依標的物
    受假處分後，債務人不能利用或處分該標的物所受之損害額
    ，或因供擔保所受之損害額定之，非以標的物之價值為依據
    ，最高法院63年台抗字第142 號著有判例。經查，本件相對
    人所有上開8 筆土地，面積共20,583.97 平方公尺，地目分
    別為田、旱，為農牧用地，95年1 月公告土地現值為每平方
    公尺800 元，則全部之公告土地現值為16,467,176元，有上
    開土地登記謄本在卷可稽。本件抗告人所有上開354 號土地
    ，地目田，為農牧用地，面積11,475.46 平方公尺，95年1
    月公告土地現值為每平方公尺800 元，整筆公告土地現值為
    9, 180,368元，南鄰之本件抗告人所有另筆同段355 號土地
    ，地目建，為甲種建築用地，面積8,308.09平方公尺，95年
    1 月公告土地現值為每平方公尺1,300 元，整筆公告土地現
    值為10,800,517元，兩筆土地之界址呈筆直之東西線，整體
    觀之，兩筆土地確可為整體之開發利用，有土地登記謄本、
    地籍圖謄本在卷（原審卷15、18、61頁）可稽，而系爭通行
    道路面積933.88平方公尺，依公告現值計算值747,104 元，
    恰沿上開兩地之界址而設，確實會影響本件抗告人之整體開
    發，本件抗告人主張，本件定暫時狀態之假處分，將使其整
    併兩地建造鄉村別墅之規劃延宕云云，自非不可採信，本件
    斟酌上開系爭通行道路之公告現值，及本案訴訟至三審確定
    通常所需之3 年時間，估算本件抗告人不能及時整體規劃利
    用上開兩筆土地，所受相當於法定遲延利息之損害，暨兩造
    所有上開土地之公告土地現值，認本件相對人定暫時狀態之
    假處分之擔保金，應以800,000 元為適當，原審法院僅命供
    擔保金250,000 元，尚有未合，應由本院廢棄，改諭知本件
    相對人之供擔保金為800,000 元。
七、基上，原審法院裁定定暫時狀態之假處分，命本件抗告人對
    於上開354 號土地內如原裁定附圖所示斜線部分面積933.88
    平方公尺土地不得刨除路面、設置路塊、土堆等障礙物，或
    挖掘溝渠、引水道，或為其他妨害本件相對人通行使用之行
    為，並應容忍本件相對人回填土方、鋪設碎石路面及回復原
    有通行使用狀態，並無不合，本件抗告人抗告指摘原裁定此
    部分不當，求予廢棄改判，為無理由，應予駁回。至原審法
    院命本件相對人定暫時狀態假處分之擔保金為250,000 元，
    尚有未合，本件抗告人抗告指摘原裁定此部分不當，求予廢
    棄改判，為有理由，應由本院廢棄改判之。
據上論結，本件抗告為一部有理由，一部無理由，依民事訴訟法
第495 條之1 第1 項、第449 條第1 項、第450 條、第95條、第
79條，裁定如主文。
中    華    民    國    95    年    8     月    14    日
                            民事第五庭
                                審判長法官   蔡明宛
                                法      官   曾錦昌
                                法      官   黃國川
以上正本證明與原本無異。
如不服本裁定應於送達後10日內向本院提出再抗告狀，並繳納再
抗告費新台幣1 千元。再為抗告應以適用法規顯有錯誤為理由，
並經本院之許可，該許可以原裁定所涉及之法律見解具有原則上
之重要性者為限，並委任律師為代理人。抗告人之配偶、3 親等
內之血親、2 親等內之姻親，或抗告人為法人、中央或地方機關
時，其所屬專任人員具有律師資格並經法院認適當者，亦得為第
三審代理人。抗告人或其法定代理人具有律師資格者及前項情形
，應於提起抗告或委任時釋明之。
中    華    民    國    95    年    8     月    15    日
                                書  記  官   鄔維玲
                                               FAQ

司法院資訊處製作；財團法人民間司法改革基金會備份。
